臺灣苗栗地方法院民事裁定
110年度消債更字第10號
聲  請  人
即  債務人  柳千越  
債  權  人  第一商業銀行股份有限公司

法定代理人  邱月琴  
代  理  人  黃森睿  
債  權  人  台北富邦商業銀行股份有限公司

法定代理人  程耀輝  


債  權  人  國泰世華商業銀行股份有限公司

法定代理人  郭明鑑  
代  理  人  林志軒  
債  權  人  花旗（台灣）商業銀行股份有限公司


法定代理人  莫兆鴻  
代  理  人  陳正欽  
債  權  人  臺灣新光商業銀行股份有限公司

法定代理人  李增昌  
代  理  人  黃芳琴  
債  權  人  遠東國際商業銀行股份有限公司

法定代理人  周添財  


債  權  人  台新國際商業銀行股份有限公司

法定代理人  吳東亮  
債  權  人  中國信託商業銀行股份有限公司


法定代理人  利明献  


債  權  人  裕融企業股份有限公司

法定代理人  嚴陳莉蓮


債  權  人  和潤企業股份有限公司

法定代理人  田天明  


上列聲請人因消費者債務清理事件聲請更生，本院裁定如下：
    主  文
一、聲請人即債務人乙○○自民國110年8月26日上午11時起開始更
    生程序。
二、命司法事務官進行本件更生程序。
    理  由
一、按債務人不能清償債務或有不能清償之虞者，得依本條例所
    定更生程序，清理其債務；債務人無擔保或無優先權之本金
    及利息債務總額未逾新臺幣（下同）1,200萬元者，於法院
    裁定開始清算程序或宣告破產前，得向法院聲請更生；債務
    人對於金融機構負債務者，在聲請更生或清算前，應向最大
    債權金融機構請求協商債務清償方案，或向其住、居所地之
    法院或鄉、鎮、市、區調解委員會聲請債務清理之調解，消
    費者債務清理條例（下稱消債條例）第3條、第42條第1項、
    第151條第1項分別定有明文。所謂債務人不能清償債務或有
    不能清償之虞，以消債條例之制定目的在於謀求消費者經濟
    生活之更生觀之，應係指消費者之負債大於現有資產，於合
    理之相當期間內，在維持其個人及受扶養權利人基本生活支
    出前提下，依原定之清償條件，不能清償債務完畢或有不能
    清償債務完畢之可能而言。而其合理相當期間之認定，依消
    債條例第53條第2項第3款有關更生方案最終清償期原則為6
    年之規定觀之，原則上應以6年為衡量之標準。又法院開始
    更生程序之裁定，應載明其年、月、日、時，並即時發生效
    力；法院裁定開始更生或清算程序後，得命司法事務官進行
    更生或清算程序，消債條例第45條第1項、第16條第1項亦有
    明文。
二、聲請意旨略以：聲請人已知之債務總額約為1,600,586元，
    因有不能清償債務之情事，於民國110年1月7日曾向本院聲
    請債務清理之調解，惟於同年3月10日調解不成立。又聲請
    人未經法院裁定開始清算程序或宣告破產，爰依法聲請更生
    等語。
三、經查：
　㈠聲請人主張其於110年1月7日曾向本院聲請債務清理之調解，
    於同年3月10日調解不成立乙節，據其提出調解不成立證明
    書為憑（見更生卷第29頁），並經本院調取110年度苗司消
    債調字第2號卷宗（下稱調解卷）查明無誤。另本院向各債
    權人函詢聲請人目前積欠之債務總額，包含本金、利息、違
    約金、費用在內之無擔保或無優先權債務共計1,599,562元
    （詳如附表所示），未逾1,200 萬元，是聲請人向本院聲請
    更生，尚無不合。
　㈡又聲請人係於本院110年度苗司消債調字第2號事件調解不成
    立之日起20日內聲請更生，其調解之聲請，應視為更生之聲
    請（消債條例第153條之1第2項參照）。查聲請人於聲請更
    生前2年即108年1月至109年12月間，在昇陽國際半導體股份
    有限公司（自108年1月14日至108年3月16日）領有薪資80,4
    20元，在宏齊科技股份有限公司（自108年3月19日至108年1
    0月12日）領有薪資258,618元，在嘉聯光電股份有限公司（
    自108年10月14日至109年12月31日）領有薪資601,750元；
    並有聯合再生能源股份有限公司薪資收入13,796元、兆豐金
    融控股股份有限公司股利收入68元、富胖達股份有限公司兼
    職收入267,507元、富利餐飲股份有限公司兼職收入921元、
    庫柏瑪利國際有限公司其他收入20,254元；另於108年1月18
    日、108年5月22日領有勞工保險局失業補助35,120元、87,8
    00元等情，有聲請人陳報狀、中國信託銀行板橋分行及竹科
    分行存摺影本、臺灣土地銀行頭份分行存摺影本、第一銀行
    竹科分行存摺影本、臺灣土地銀行帳戶交易明細、聯嘉光電
    股份有限公司員工薪資明細表、工作證明書、聲請人勞工保
    險被保險人投保資料表、108及109年度稅務電子閘門財產所
    得調件明細表等在卷可參（見調解卷第61-64頁、更生卷第1
    99-399頁、第521、547頁）。依聲請人上開收入計算，其於
    聲請更生前2年之收入合計為1,366,254元，平均每月為56,9
    27元（計算式：1,366,254元÷24月＝56,927元，元以下四捨
    五入）。
　㈢又債務人必要生活費用，以最近1年衛生福利部或直轄市政府
    所公告當地區每人每月最低生活費1.2倍定之；受扶養者之
    必要生活費用，準用第1項規定計算基準數額，並依債務人
    依法應負擔扶養義務之比例認定之，消債條例第64條之2第1
    、2項定有明文。查衛生福利部公告110年臺灣省每人每月最
    低生活費為13,288元，其1.2倍為15,946元，爰以前開金額
    作為聲請人及受其扶養者每月必要生活費用之計算基準。又
    聲請人有2名未成年子女柳○羽（104年2月生）及柳○濬（105
    年12月生），聲請人與配偶共同扶養，應負擔之扶養義務比
    例為1/2；另聲請人之母親柳姚玉枝已年逾65歲，依其財產
    所得尚不足以維持生活，而其法定扶養義務人為其配偶及2
    名子女，聲請人應負擔之扶養義務比例為1/3等情，有聲請
    人全戶戶籍謄本、柳姚玉枝之財產所得資料清單等在卷可佐
    （見調解卷第75-79頁、更生卷第525-531頁）。惟柳姚玉枝
    每月尚領有國民年金4,940元（見更生卷第453-457頁），故
    扶養費之計算應扣除前開國民年金數額。準此，聲請人每月
    支出其個人及受其扶養者所必要之生活費用數額，應為35,5
    61元【計算式：15,946元＋15,946元×1/2×2人＋（15,946元－4
    ,940元）×1/3＝35,561元，元以下四捨五入】。
　㈣據上，縱依聲請人聲請更生前2年之平均每月收入56,927元計
    算，扣除其自己及依法應受其扶養者之必要生活費用35,561
    元，每月至多僅餘21,366元可供清償債務，尚無法於6年內
    將債務總額1,599,562元清償完畢。況聲請人自110年3月1日
    起經嘉聯光電股份有限公司調整職務，每月薪資遭調降9,00
    0元，有聲請人所提薪資調整公告及薪資單在卷可憑（見更
    生卷第371頁、第555-563頁），足認聲請人目前之清償能力
    更有降低， 難期待聲請人得於合理之相當期間內將債務清
    償完畢。此外，本院依職權查詢聲請人之財產明細（見更生
    卷第522頁），聲請人名下車號0000-00號之馬自達牌汽車，
    已遭債權人裕融企業股份有限公司於110年4月16日公開拍賣
    完畢（見更生第467頁）；另兆豐金融控股股份有限公司之
    投資僅有20股（以股票面額計算為200元）；而密科博股份
    有限公司之股票（現餘7,000股、每股淨值約7.28元，見更
    生卷第491頁），業據聲請人提出其配偶陳偉婷之存摺轉帳
    影本，陳稱實為陳偉婷所出資購買（見更生卷第495-507頁
    ）；復觀聲請人所提之金融機構存摺影本（見卷第199-399
    頁），其存款餘額合計僅116元。是依聲請人上開財產狀況
    ，其財產價值甚為有限，顯不足清償債務。本院綜合上情，
    認聲請人應有不能清償債務之虞，而有藉助更生制度調整其
    與債權人間之權利義務關係，重建其經濟生活之必要。
　㈤此外，復查無聲請人有消債條例第6條第3項、第8條或第46條
    各款所定應駁回更生聲請之事由存在，是本件聲請人聲請更
    生，核無不合，應予准許。爰裁定聲請人開始更生程序，並
    命司法事務官進行本件更生程序。
四、依消債條例第11條第1項、第45條第1項、第16條第1項，裁
    定如主文。
中　　華　　民　　國　　110 　年　　8 　　月　　26　　日
                  民事第二庭   法　官　顏苾涵
以上正本係照原本作成。
本裁定不得抗告。
中　　華　　民　　國　　110 　年　　8 　　月　　26　　日
  　                          書記官　楊慧萍
附表：
編號 債權人名稱 債權數額  備註   本金、利息 違約金、費用  1 第一商業銀行股份有限公司 83,335元 0元 見卷第183頁 2 台北富邦商業銀行股份有限公司 49,120元 1,312元 見卷第75頁 3 國泰世華商業銀行股份有限公司 112,519元 600元 見卷第163頁 4 甲○（台灣）商業銀行股份有限公司 9,869元 900元 見卷第189頁 5 臺灣新光商業銀行股份有限公司 103,519元 2,421元 見卷第149頁 6 遠東國際商業銀行股份有限公司 781,392元 8,670元 見卷第71頁 7 台新國際商業銀行股份有限公司 55,705元 0元 見卷第69頁 8 中國信託商業銀行股份有限公司 51,560元 300元 見卷第83頁 9 裕融企業股份有限公司 280,245元 1,000元 見卷第469頁 10 和潤企業股份有限公司 56,595元 500元 見卷第487頁  合計（新臺幣） 1,583,859元 15,703元 1,599,562元